【裁判字號】    98,訴,1824
【裁判日期】    981229
【裁判案由】    侵權行為損害賠償
【裁判全文】
臺灣板橋地方法院民事裁定              98年度訴字第1824號
反訴原告即
被      告  丁○○○
訴訟代理人  丙○
反訴被告即
原      告  乙○○
反 訴 被告  甲○○○
上列反訴被告乙○○與反訴原告間請求侵權行為損害賠償事件，
反訴原告對反訴被告乙○○、甲○○○提起反訴，本院裁定如下
：
    主  文
反訴及其假執行之聲請均駁回。
反訴訴訟費用由反訴原告負擔。
    理  由
一、本件反訴意旨略以：民國97年2 月17日案發當天，反訴被告
    乙○○與其母即反訴被告甲○○○共同基於加害生命、身體
    、自由、名譽及財產等之恐嚇犯意，分別向反訴原告大聲喝
    稱：「我每天都會來你們家啦，你等著啦」及「你兒子打我
    不說嗎，我不會放過你們全家的啦」等語，恐嚇反訴原告，
    反訴原告因而受有莫大精神壓力及安全威脅，致心生畏懼而
    害怕出門。為此，依共同共同侵權行為之法律關係，提起反
    訴，請求反訴被告連帶賠償精神慰撫金新臺幣（下同）10萬
    元，並聲明：反訴被告應連帶給付反訴原告10萬元及自反訴
    狀繕本送達反訴被告之翌日起至清償日止，按年息百分之5
    計算之利息，並願供擔保聲請宣告假執行等語。
二、按被告於言詞辯論終結前，得在本訴繫屬之法院，對於原告
    及就訴訟標的必須合一確定之人提起反訴，民事訴訟法第25
    9 條定有明文。惟反訴之標的，如專屬他法院管轄，或與本
    訴之標的及其防禦方法不相牽連者，不得提起，同法第260
    條第1 項亦有明文規定。蓋反訴制度，在求本訴與反訴之言
    詞辯論及其他調查證據等程序，可以互相利用，而得節省勞
    力、時間、費用，並防止裁判之牴觸，故如反訴之標的，與
    本訴之標的及其防禦方法並無牽連關係，則雖合併辯論，仍
    須各自提出與本訴不相牽連之攻擊或防禦方法，不但不能達
    到互相利用之目的，反使訴訟程序歸於複雜，故應不許當事
    人提起。而上開條文所稱之「相牽連」者，係指反訴之標的
    與本訴之標的間，或反訴之標的與防禦方法間，兩者在法律
    上或事實上關係密切，審判資料有共通性或牽連性者而言。
    舉凡本訴標的法律關係或作為防禦方法所主張之法律關係，
    與反訴標的之法律關係同一，或當事人兩造所主張之權利，
    由同一法律關係發生，或本訴標的之法律關係發生之原因，
    與反訴標的之法律關係發生之原因，其主要部分相同，均可
    認為兩者間有牽連關係（最高法院91年度台抗字第440 號裁
    定意旨參照）。是若反訴標的與本訴之標的及其防禦方法僅
    為偶然事實上之牽連，尚難認符合上開條文所稱之「相牽連
    」，自不備反訴之要件，依民事訴訟法第249 條第1 項第6
    款規定，法院應以裁定駁回該反訴。
三、經查，本件反訴被告乙○○向本院起訴，係主張其97年2 月
    17日遭反訴原告公然侮辱，請求侵權行為損害賠償；反訴原
    告係主張反訴被告2 人於同日共同對其恐嚇，乃向原法院提
    起反訴，請求相對人賠償精神慰撫金10萬元本息，本訴與反
    訴之訴訟標的雖均為侵權行為損害賠償請求權，然反訴被告
    乙○○本訴所主張之原因事實係其遭反訴原告公然侮辱，而
    反訴原告反訴所主張之原因事實則係其遭反訴被告共同恐嚇
    ，顯見本訴與反訴之原因事實並不相同，各自主張之侵權行
    為損害賠償請求權之訴訟標的不能認係同一，且兩造分別主
    張之權利亦非由同一法律關係而發生，復無其中一請求為他
    請求之先決問題之情形，反訴之訴訟標的與本訴之防禦方法
    亦不相牽連，故縱兩造各別請求係本於同一事件而發生，亦
    僅屬偶然事實上之牽連，反訴原告所提起之本件反訴並不符
    合民事訴訟法第260 條第1 項規定之要件，其反訴為不合法
    ，應以裁定駁回其反訴。其假執行之聲請亦失所附麗，應併
    予駁回。
四、依民事訴訟法第249 條第1 項第6 款、第95條、第78條，裁
    定如主文。
中    華    民    國    98    年    12    月    29    日
                  民事第一庭  法  官  高文淵
以上正本證明與原本無異。
如不服本裁定應於送達後10日內向本院提出抗告狀，並應繳納抗
告裁判費新臺幣1,000元整。
中    華    民    國    98    年    12    月    29    日
                              書記官  許慧貞


司法院資訊處製作；財團法人民間司法改革基金會備份。
